臺灣臺中地方法院刑事判決　　　　　　　96年度訴字第1062號
公　訴　人　臺灣臺中地方法院檢察署檢察官
被　　　告　乙○○
　　　　　　　　　　)
指定辯護人　本院公設辯護人　己○○
上列被告因毒品危害防制條例案件，經檢察官提起公訴（95年度
偵字第28882號），本院判決如下：
    主    文
乙○○犯如附表二編號一至十五號所示之罪，均累犯，各處如附
表二編號一至十五號所示之刑，應執行有期徒刑貳拾年。販賣毒
品所得計新臺幣陸萬玖仟元沒收，如全部或一部不能沒收時，以
其財產抵償之。
其餘被訴販賣第一級毒品部分無罪。
    犯罪事實
一、乙○○前有賭博、違反肅清煙毒條例案件、違反槍砲彈藥刀
    械管制條例案件、詐欺、偽造文書、毒品危害防制例案件（
    施用第一、二級毒品）等前科，其中於民國九十年及九十二
    年間，因施用第一、二級毒品及施用第一級毒品，經本院分
    別判處應執行有期徒刑一年四月及有期徒刑一年二月確定，
    二案接續執行，於九十四年十月三十一日假釋出監，於九十
    五年四月二十五日保護管束期滿，未經撤銷假釋視為執行完
    畢。詎猶不知悔改，復各別基於販賣第一級毒品海洛因以營
    利之犯意，先後於下列時間、地點為販賣第一級毒品海洛因
    行為：
(一)甲○○於九十五年十一月九日二十時十八分許、同日二十時
    二十一分許、同日二十一時三十七分許，接續以其使用之0
    000000000號行動電話，撥打乙○○所使用之00
    00000000號行動電話 (無積極證據足認確屬乙○○
    所有)，聯絡向乙○○購買第一級毒品海洛因事宜，雙方約
    定由甲○○向乙○○購買新臺幣（下同）七千元之第一級毒
    品海洛因後，並於同日在臺中市○○路與大連路口交易，由
    甲○○交付向乙○○購買第一級毒品海洛因之價金七千元予
    乙○○，乙○○並當場交付十六分之七錢之第一級毒品海洛
    因予甲○○（雙方計價方式為半錢海洛因，價格為八千元）
    。
(二)甲○○於九十五年十一月十一日十三時十一分許，以其使用
    之0000000000號行動電話，撥打乙○○所使用之
    0000000000號行動電話，聯絡向乙○○購買第一
    級毒品海洛因事宜，雙方約定由甲○○向乙○○購買第一級
    毒品海洛因五千元後，並於同日在臺中市○○路與大連路口
    交易，由甲○○給付五千元購毒價金予乙○○，乙○○同時
    交付十六分之五錢之第一級毒品海洛因予甲○○（雙方計價
    方式為半錢海洛因，價格為八千元）。
(三)甲○○於九十五年十一月十三日上午八時十六分許，以其使
    用之0000000000號行動電話，撥打乙○○所使用
    之0000000000號行動電話，聯絡向乙○○購買第
    一級毒品海洛因事宜後，雙方於同日在臺中市○○路上之元
    帥大飯店旁交易，約定由甲○○向乙○○購買五千元第一級
    毒品海洛因，並由甲○○當場先給付其中三千元價金予乙○○，乙○○當場交付十八分之五錢之第一級毒品海洛因予甲○○（雙方計價方式為半錢海洛因，價格為八千元）。嗣甲○○並依約給付其餘購毒價金二千元予乙○○。
(四)甲○○於九十五年十一月十四日十九時二十六分許、同日二
    十時二十八分許，接續以其使用之0000000000號
    行動電話，撥打乙○○所使用之0000000000號行
    動電話，聯絡向乙○○購買第一級毒品海洛因事宜後，雙方
    並於同日在臺中市○○路上之元帥大飯店旁交易，約定由甲○○向乙○○購買一萬一千元之第一級毒品海洛因，並由甲○○當場先給付其中一萬元價金予乙○○，乙○○亦交付十
    六分之十一錢之第一級毒品海洛因予甲○○（雙方計價方式
    為半錢海洛因，價格為八千元）。嗣甲○○並依約給付其餘
    購毒價金一千元予乙○○。
(五)戊○○前因故積欠乙○○一萬元（無積極證據足認係購毒價
    款），嗣於九十五年十一月十一日中午十二時二分許，委由
    丙○○以戊○○使用之0000000000號行動電話，
    撥打乙○○所使用之0000000000號行動電話，聯
    絡向乙○○購買第一級毒品海洛因事宜後，戊○○即在丙○○陪同下，於同日約中午十二時餘許，至臺中市○○路○段
    某「全家便利商店」處與乙○○交易，由戊○○將其所有之
    戒指及胸針各一個給付予乙○○，雙方約明該戒指及胸針各
    一個價值一萬二千元，抵扣戊○○積欠乙○○之欠款一萬元
    後，尚可購買價值二千元之第一級毒品海洛因，乙○○並當
    場交付價值二千元之第一級毒品海洛因二包 (詳細數量不詳
    ) 予戊○○。
(六)丁○○自九十五年十一月十六日二十時五十三分許起至同年
    十二月六日十六時四十七分許止，分別以其使用之0000
    000000號行動電話，撥打乙○○所使用之00000
    00000號行動電話，聯絡向乙○○購買第一級毒品海洛
    因事宜後，雙方並先後在臺中市○○路附近、臺中市○○路
    一點利黃昏市場附近及嶺東技術學院門口等處交易，每次交
    易，均由丁○○給付全部或一部購毒價金予乙○○，由乙○○當場交付該次雙方約定交易金額之第一毒品海洛因予丁○○，嗣丁○○最後尚計積欠乙○○三千元購毒價金未給付 (
    所販出之海洛因，以三千元計算，足供丁○○摻入香煙內施
    用二、三次，各次交易時間及金額，詳如附表一所示)。
二、嗣經警於九十五年十二月二十一日二十二時三十分許，在乙○○位於臺中市○○路○段五一巷十四號一樓住處，持本院
    核發之搜索票查獲乙○○，並扣得第一級毒品海洛因計二十
    二包 (鑑餘淨重計二九. 一公克，空包裝總重計九. 一八公
    克)、安非他命一. 二公克、搗藥器一組、安非他命吸食器
    一組、電子磅秤一臺、藥鏟一支、夾鏈袋一包及行動電話三
    支（其中一支內含0000000000門號SIM卡一張）
    等物。
三、案經臺中縣警察局移送臺灣臺中地方法院檢察署檢察官偵查
    起訴。
    理    由
甲、有罪部分
壹、證據能力方面：
一、按被告以外之人（包括證人、鑑定人、告訴人、被害人及共
    同被告等）於檢察事務官、司法警察官或司法警察調查中所
    為之陳述，與審判中不符時，其先前之陳述具有較可信之特
    別情況，且為證明犯罪事實存否所必要者，得為證據，刑事
    訴訟法第一百五十九條之二定有明文。查，證人戊○○於審
    理中雖證稱：「 (九十六年一月十六日警詢筆錄實在？)不
    實在，因為是警察要我依照他們的意思講的，筆錄是我講的
    沒錯，但是是警察叫我這樣講。」、「 (警察有無刑求、強
    暴、脅迫要你這樣講？)因為警察口氣不好，警察說叫我一
    定要咬，要配合他們這樣講。」、「 (為何要配合這樣講？
    )因為警察說以後如果被他們抓到，會讓我很難看。」、「
    ( 那個警察跟你這樣講？)作筆錄的警察。」、「 (偵訊筆
    錄是否實在？（提示九五偵二八八八二卷四七頁）)筆錄上
    的話是我說的，不實在。」、「 (為何在檢察官前說不實在
    的話？)因為被借提，會緊張，檢察官沒有給我壓力，是我
    自己緊張。」云云。然查，證人戊○○如真有遭警察以上開
    言詞威嚇，其儘可於檢察官同日訊問時向檢察官陳明此節，
    其未為此，反於警詢當日檢察官訊問時再度結證稱：編號二
    號的人就是賣伊海洛因並交付海洛因予伊之人等語，待至本
    院審理中始空以前揭情節翻異前詞，顯係事後迴護被告之詞
    ，要難採信。再者，證人戊○○、丙○○於審理中均結證：
    戊○○並無上揭向被告乙○○購買第一級毒品之事實云云，
    核與證人戊○○於警詢及偵查中證述；證人丙○○於警詢中
    證述；及通聯譯文（見警卷第二六至二七頁、及本院卷第一
    二九之一頁）顯示之通話內容意旨不符。又證人戊○○於警
    詢及偵查中；證人丙○○於警詢中，均對於如犯罪事實欄一
    ( 五)部分所示之犯罪事實證述明確，互核相符，並與上揭
    通聯譯文內容相吻合，足認證人戊○○、丙○○於警詢中證
    述情節具有較可信之特別情況，且為證明被告犯罪事實存否
    所必要，依據上開說明，應有證據能力。
二、證人戊○○於偵查中具結後所證述內容，被告、公設辯護人
    及檢察官均未聲明異議，本院審酌其言詞陳述作成時之情況
    ，該證人能自由陳述，依刑事訴訟法第一百五十九條之五第
    二項規定，應有證據能力。
貳、實體方面：
一、訊據被告乙○○固對其有於九十五年十一月十一日在上址與
    戊○○、丙○○會面之事實，及如附件二、三所示通聯譯文
    內容，確為伊與丙○○、丁○○之對話內容等事實坦承不諱
    ，惟矢口否認有何販賣第一級毒品海洛因犯行，辯稱略以：
    九十五年十一月十一日伊只是口頭上說要給戊○○、丙○○
    每人一砲海洛因，就是一支香煙的量，但伊沒有真的拿出海
    洛因。至於如附件一所示通聯譯文內容是否伊與甲○○之通
    話內容，伊已忘記。伊並無何販賣第一級毒品海洛因行為云
    云。惟查：
(一)上揭如犯罪事實欄一 (一)至 (四)及 (六)部分所示之犯罪
    事實，業據證人甲○○於偵審中結證、證人丁○○於審理中
    結證綦詳，核與如附件一、三所示之通聯譯文內容相符，有
    如附件一、三所示之通聯譯文各一份在卷可稽 (見偵查卷第
    三二至三三頁、警卷第二四至二五頁)。又0000000
    00號行動電話係被告友人借予被告使用，證人戊○○及丁○○自九十一年十一月十一日起至同年十二月十六日止，確
    曾先後多次撥打000000000號行動電話與被告聯絡
    ，如附件二、三號所示通聯譯文內容，確為被告與戊○○、
    丁○○之對話無誤等節，業據被告供承在卷，證人甲○○結
    證如附件一所示電話通聯譯文係伊與被告之對話內容等語，
    確符事實，堪可採信。被告於審理中空言辯稱：「 (對證人
    (甲○○)證述有何意見？)都是那個女孩子叫「阿妹」的拿
    海洛因給他，我不知道阿妹的名字，我有看到阿妹拿東西給
    證人，因為是我載阿妹過去找證人，所以有時候有看到他們
    交易情形。」、「 (阿妹拿回來的錢呢？)她自己拿去。」
    、「 (知道阿妹賣海洛因，為何還載她去？)因為她叫我載
    她去找朋友。」、「.. (000000000號行動電話)
    他 (即阿中)是借給我用，不是送給我，忘記「阿中」何時
    借給我，針對0000000000與000000000
    0號電話通話譯文我不記得了，..。」云云，要係事後卸責
    之詞，不足採信。再者，證人丁○○於九十五年十二月二十
    一日警詢中雖曾證稱：伊與被告每次都在臺中市○○路一點
    利黃昏市場交易云云；於九十六年五月十七日審理中雖曾證
    稱：如附表一編號一至九號所示交易地點，均在臺中市○○
    路附近云云，惟證人丁○○嗣於審理中已陳明伊與被告確係
    分別在如犯罪事實欄一 (六)所示地點等處交易等語。參之
    ，證人丁○○向被告購買第一級毒品海洛因之次數高達十次
　  ，丁○○於接受訊問時一時無法記清各該次正確交易地點，
    亦在常情之內；被告與丁○○間素無怨隙，業據被告於本院
    訊問時陳明在卷 (見本院卷第十六至十七頁)，丁○○端無
    捏詞誣陷被告於罪必要等情，益徵證人丁○○所證核與譯文
    內容相符之證詞，確符真實，堪可採信。本案尚難僅因證人
    丁○○對於各次交易正確地點所述先後有所出入，即謂證人
    丁○○所證全無可採。
(二)上揭如犯罪事實一 (五)部分所示之犯罪事實，業據證人戊○○於九十六年一月十六日警詢中證稱：「我所施用之毒品
    係向綽號「豐順」之男子所購得。」、「我不知道他的真實
    姓名，我只知道他係太平人。」、「我可明確指證為編號二
    之人為綽號豐順。真實姓名為乙○○。」、「乙○○是經由
    綽號小張丙○○介紹我認識的，..。」、「..，我於九十五
    年十一月十一日十二時許，由丙○○騎機車載我至臺中市○○路○段相約交易毒品之地點，我拿一只戒指及一枚別針給
    乙○○，他看完後向我說：一萬清掉，有拿二小包及各一千
    元之海洛因毒品給我解癮，..。」、「我都用我所有之行動
    電話，0000000000撥打乙○○之0000000
    000向他購毒，.. 他都駕駛一部黑色BMW牌自小客車，車
    號為九九九三-NB。」等語；於同日偵查中結證：「（海洛
    因都跟何人買的？）就是像「順哥」（臺語同音)的人購買
    ，.... 我都是買海洛因，..。」、「（00000000
    00電話是何人的？）是我媽的，我有用這支電話跟「順哥
    」聯絡購買海洛因過，..。」、「（提示警詢筆錄指認嫌犯
    記錄表命其指認，何人是你前述賣海洛因給你的「順哥」及
    當面交海洛因給你的人？）就是編號二的人，因為我看過他
    很多次印象很深刻，所以不會認錯，確實是他當面賣海洛因
    給我的人，所以我不會認錯。」、「 (與「順哥」有無恩怨
    過節？）沒有，我沒有隨便指認，真的是編號二之人賣毒品
    海洛因給我。」等語；於本院審理中結證：「 (認識被告否
    ？)是透過小張認識。」、「 (有無對被告說把音響修好後
    ，要把金戒指、胸針拿回來？)沒有，..。」、「 (你是透
    過哪個小張認識被告？)丙○○。」、「 (如何與被告聯絡
    ？) 是丙○○聯絡，丙○○是用我的手機00000000
    00打給被告，我不知道丙○○打被告那支電話，因為電話
    是丙○○打的。」、「 (提示警卷二六頁最後一欄，監聽譯
    文，是否你與被告通話？)是小張與被告通話，譯文裡面包
    括二七頁內容都沒有我與被告的對話。」、「 (你與丙○○
    與被告約在哪裡見面？)是丙○○騎機車載我，我不知道見
    面地點路名，旁邊有全家便利商店。」、「 (被告有無到現
    場？)被告開黑色的BMW車來，車號忘記了。」、「 (與被告
    感情如何？)不太認識。」、「 (平常如何稱呼被告？)很少
    見面，見面叫他舜兄。」等語，核與證人丙○○於九十六年
    一月四日，在臺灣臺中監獄接受警察詢問時，證稱：「我家
    中電話係0000000000。..。」、「（你是否認識
    乙○○之人？）我認識，經警提示人犯相片、編號二之人，
    當場指證。」、「.. 九十五年十一月十一日中午左右，我
    在朋友處找到「國榕」，「國榕」說他很難過（成癮），叫
    我聯絡乙○○，看可否再拿毒品給「國榕」，但乙○○告訴
    我，不可能（前帳未清），此時「國榕」拿了一只戒只（鑲
    玉）及珍珠別針乙只，要換毒品（向乙○○），我電話告訴
    林某，他說先拿東西過來再說。」、「於九十五年十一月十
    一日十二時左右，我與「國榕」二人騎機車至林某約定的地
    方，臺中市○○區○○路三段底（全家便利商店）由「國榕
    」將二項金飾交予林某後，乙○○告訴「國榕」之前一萬元
    抵掉，又再給他約二千元之海洛因毒品，..。」、「 (經警
    提示人犯照片，係編號六之戊○○無誤，經當場指認。」、
    「乙○○行動電話為0000000000，戊○○的電話
    我就不清楚。」等語 (見偵卷第二二至二三頁)；於本院審
    理中結證：「 (你的綽號？)小張。」、「.. 戊○○就說沒
    有現金，只有一只戒指及壹個胸針，.. 乙○○說好，拿過
    來看看。」、「 (後來有無約定地點見面？)有，約在臺中
    市○○路.. 超商見面，戊○○跟我一起去見乙○○，乙○○一個人開BMW的車來，見面之後，戊○○拿戒指給被告看
    ，被告說可以，.. 那時候被告有拿二包海洛因，..。」、
    「(譯文內容)你說要不要拿一點給他，何意思？)就是看看
    被告能不能給戊○○一點海洛因用來止癮。」、「 (警詢筆
    錄所述是否實在？)實在。」、「 (警察做完筆錄後有無讓
    你看？)有，我有簽名。」等語；於本院勘驗時結證：「 (
    上開錄音是否你與被告對話內容？)是的。」、「 (是不是
    除了提示之譯文『（戒指、手錶、勞力士錶）』以外部分，
    Ｂ的部分就是你？)是的。」、「 (譯文中『（戒指、手錶
    、勞力士錶）』是誰說的？)戊○○說的。」、「 (你說他
    現在人在難過，有無沒有辦法救他一下，是何意思？)就是
    向被告要海洛因，請他幫忙，看有無海洛因可以救一下。」
    、「 (所以你跟被告在電話中所說的東西是指什麼？)前面
    講的救一下東西是指海洛因，後面我說你現在有無東西跟他
    講，東西是指戒指、手錶。」、「 (這通電話中，乙○○有
    無說他急用現金？)沒有。」、「 (為何跟乙○○說有無海
    洛因救戊○○？)因為用藥的人發作時，都會找周遭的朋友
    要。」等語情節相符，並經被告於本院勘驗時自承：「 (所
    撥錄音內容是否你與證人丙○○對話內容？)是的。」、「
    (對於證人丙○○對錄音內容所作解釋有何意見？)他說「救
    一下」的東西是指海洛因沒錯。」、「 (你就是錄音譯文Ａ
    的部分？)是的。」等語，並有通聯譯文 (見警卷第二六至
    二七頁、本院卷第一二九之一頁)內容相符，已足認定。
(三)證人戊○○、丙○○嗣於審理中雖均改稱：戊○○沒有向被
    告購買海洛因，戊○○將上開金飾交予被告是要還先前所欠
    之一萬元，被告沒有再拿海洛因予戊○○云云。然查：
1、被告確係透過證人丙○○介紹才認識戊○○，業據證人戊○○證述明確，核與被告於九十五年十二月二十二日警詢中供
   承：「 (你是否認識綽號國榕之戊○○？警方提示戊○○刑
   事檔案照片，是否為你所稱之國榕之戊○○？）我認識，『
   是綽號小張之男子介紹認識』。是的。」；於九十六年三月
   二十九日本院訊問時供稱：「（你跟你所稱的國榕之人是何
   關係？）我曾透過丙○○介紹，..。」等語情節相符。證人
   丙○○空言否認此節，已難憑信。
2 、證人丙○○於九十六年五月十七日審理中先係結證稱：「 (
  戊○○認不認識被告？)他們之前認識我不知道，但乙○○打
  電話給我，問我認不認識戊○○，我說我幾天前才認識戊○○
  ，被告說戊○○欠他錢，『我沒有問欠什麼錢』，被告問我戊○○是否住在我家附近，並要我轉告戊○○與被告聯絡。」、
  「 (乙○○何時打上開電話？)日期忘記了，是在我執行前一
  個禮拜的某日晚上，這通電話後我有去找戊○○，我有找到他
  ，我跟戊○○說被告要跟他聯絡，『我沒有說被告為了什麼事
  情要聯絡』，後來戊○○就打他的手機給被告，戊○○要我跟
  被告說他在戒毒身體不舒服，又沒有錢，欠他錢是否可以晚點
  再還，『乙○○就說他也急著用錢，問戊○○有無值錢的東西
  ，戊○○就說沒有現金，只有一只戒指及一個胸針，『暫時放
  在被告那邊』，過二天再拿錢還他，把東西拿回來，『乙○○
  說好，拿過來看看。』」、「 (後來有無約定地點見面？) 有
  ，約在臺中市○○路7-11超商見面，戊○○跟我一起去見乙○○，乙○○一個人開BMW的車來，見面之後，戊○○拿戒指給
  被告看，被告說可以，..。」、「 (在便利商店時，戊○○有
  無說欠什麼錢，欠多少錢？)『沒有』。」、「 (戊○○說有
  金子、勞力士手錶做何用？)就是被告向戊○○追債，戊○○
  沒有現金，就說有金子、勞力士手錶先放在被告那裡，一萬元
  是戊○○欠被告的錢，『我是到現場戊○○與被告對話時，我
  才知道戊○○欠被告一萬元』，我剛才是說我打電話時我不知
  道戊○○欠多少錢。」、「 (被告請你找戊○○時，有無提到
  什麼錢，多少錢？)『沒有』。」、「 (被告請你找戊○○時
  ，有無提到他要這筆錢做什麼？)沒有。」、「 (被告何時說
  他急用現金？)就是戊○○先撥打手機後，要我跟被告說時說
  的。」、「 (這通譯文哪段話有急用？)這通譯文不只這樣而
  已。」云云。惟經本院會同檢察官、證人丙○○、被告、公設
  辯護人當庭勘驗該通電話通話錄音內容結果，被告並未在電話
  中表示急用現金，有本院勘驗筆錄一份在卷可稽，證人丙○○
  亦當庭直承：「 (這通電話中，乙○○有無說他急用現金？)
  沒有。」、「 (怎麼知道乙○○急用現金？)乙○○在這通電
  話前一天晚上打給我，問我認不認識戊○○，說戊○○住在我
  家附近能否幫他聯絡，因為戊○○欠他錢，他急需用錢。」云
  云，核證人丙○○所證情節先後反覆不一，且與被告於九十五
  年十二月二十二日警詢中辯稱：「（綽號小張於九十五年十一
  月十一日十二時零二分二八秒，持戊○○手機0000000
  000手機撥打0000000000與你，小張稱：我在國
  榕這邊，他現在很難過，你要不要拿一點給他，你說不要，小
  張說：國榕這邊有一些金子及勞力士手錶，你說拿來再說，你
  作何解釋？）小張和戊○○說的意思，是要拿金子及勞力士手
  錶來『換錢』，而非向我換毒品。」、「戊○○因賣我一部汽
  車音響約八千元，後我拿去修配廠裝，該音響故障，所以我要
  向戊○○索討八千元，我並不知道他被關。」云云；嗣於九十
  六年三月二十九日本院訊問時又改辯稱：「（你跟你所稱的國
  榕之人是何關係？）我曾透過丙○○介紹，印象中時間是在去
  年九月、十月左右，向國榕買汽車音響，結果回去裝了車子不
  能用，我的車號為NB-九九九三，我要把音響還他，叫他退錢
  給我，但國榕說沒有錢還給我，後來就聯絡不到國榕，最後一
  次聯絡到國榕時間忘記了，應該是去年。」、「（你跟戊○○
  之前只有賣汽車音響的事而往來而已嗎？）他常常找我，有一
  些東西要賣我。」、「（他要賣何東西給你？）手錶，我看都
  是假的。」、「（他還賣何物給你？）戒指、手機等，我叫國
  榕拿給我看，我看了沒有喜歡的，就沒有買。」、「（你跟你
  所稱國榕之間有無仇恨怨隙？）沒有，但他很討厭我，因為他
  常常向我討海洛因，但我不給他，他叫我救他，就是叫我拿海
  洛因給他用，我都沒有給他。」云云；及證人戊○○於審理中
  結證：「被告在催討我，我感到抱歉，我就先拿金戒指、胸針
  扺押在被告那裡，我是在被告向我反應音響有問題時，『這是
  被告向小張反應，小張再告訴我』，然後小張載我去找被告，
  該處附近有便利商店。」、「 (你給被告胸針、金戒指時，被
  告有何反應？)我說東西抵押在那裡，我會負責把音響修好，
  被告有接受金戒指、胸針，也有接受我要負責把音響修好。」
  、「.. 買音響加上組裝共一萬元，所以被告拿一萬元給我。
  」
  、「 (被告向你催討一萬元時，是如何催討？)被告『向丙○○說』要向我催討組裝音響的一萬元，『丙○○當時跟我說我
  幫被告組裝的音響有問題，被告不滿意，要要回一萬元』，丙○○是在十一月份到我太平市家找我。」、「 (被告本人有無
  親自向你催討一萬元？)沒有。」、「 (被告本人之前有無向
  你反應音響有問題？)『沒有，是小張跟我說的，小張跟我反
  應過三次』，都是到我太平朋友家跟我說的。」、「 (丙○○
  最後一次跟你反應被告要你返還一萬元，你如何處理？)我拿
  金戒指、胸針先放在被告那裡。」云云情節不符。且被告如急
  用『現金』，則戊○○將上開飾品交予被告，又如何能應被告
  「急用」，是被告、證人丙○○、戊○○三人此部分所陳情節
  ，互核不符，且與常情有違，均無足採信。
(四)又販賣海洛因係違法行為，非可公然為之，亦無公定價格，
    容易分裝並增減份量，而每次買賣之價量，可能隨時依雙方
    關係深淺、資力、需求量及對行情之認知、來源是否充裕、
    查緝是否嚴緊、購買者被查獲時供述購買對象之可能風險之
    評估等，而異其標準，非可一概而論，從而販賣之利得，除
    被告就販賣之價量俱臻明確供述或坦承者外，委難察得實情
    ，且販賣之人從價差或量差中牟利之方式雖異，其意圖營利
    之販賣行為則同一。是以因海洛因量微價高，販賣者率有暴
    利可圖，苟非意圖販賣營利，一般人焉有可能甘冒重度刑責
    而提供海洛因，再徵諸，被告先後與甲○○、戊○○、丁○○三人，先後交易第一級毒品海洛因計達十五次，均約定在
    戶外路邊交易後，再前往約定地點進行交易，顯係有意躲避
    警察查緝；被告直至審理中見到證人甲○○後，始稱：伊認
    識甲○○，之前伊說不認識，是因為不知道甲○○名字等語
    、證人戊○○於審理中證稱：伊與被告不太認識 (見本院卷
    第九三頁)，足徵被告與甲○○、戊○○，無何交情可言，
    衡情，被告端無在無利可圖情況下，大費週章以前開方式，
    出售海洛因予甲○○、戊○○、丁○○三人。被告確係基於
    意圖販賣海洛因以營利之犯意，販賣海洛因予甲○○、戊○○、丁○○無疑。
(五)綜上所述，被告所辯無足採信，本案事證明確，被告犯行堪
    以認定，應予依法論科。
二、核被告如附表二編號一至十五號所示犯行，均係犯毒品危害
    防制條例第四條第一項之販賣第一級毒品罪。被告販賣前後
    持有第一級毒品之低度行為，應為販賣之高度行為所吸收，
    不另論罪。又九十四年二月二日修正公布，而於九十五年七
    月一日施行之刑法，基於刑罰公平原則之考量，杜絕僥倖之
    犯罪心理，並避免易致鼓勵犯罪之誤解，已刪除第五十六條
    連續犯之規定。而刑法上所謂集合犯是指立法者所制定之犯
    罪構成要件中，本就預定有數個同種類之行為將反覆實行之
    犯罪而言，是將各自實現犯罪構成要件之多數行為，解釋為
    集合犯，而論以一罪。是以對於集合犯，必須從嚴解釋，以
    符合立法者之意向。且被告販賣第一級毒品，主觀上難認出
    於一次決意，其販賣第一級毒品之行為，依社會通念，修法
    後應認為數罪之評價，始符刑罰公平原則 (最高法院九十六
    年度臺上字第三五三一號、臺中高等法院臺中分院九十五年
    度上訴字第二八九五號、九十六年度上訴字第八五一號判決
    意旨參照)。是被告先後多次販賣第一級毒品海洛因行為，
    犯意各別，行為互殊，應予分論併罰。查，被告前於九十年
    及九十二年間，因施用第一、二級毒品及施用第一級毒品，
    經本院分別判處應執行有期徒刑一年四月及有期徒刑一年二
    月確定，二案接續執行，於九十四年十月三十一日假釋出監
    ，於九十五年四月二十五日保護管束期滿，未經撤銷假釋視
    為執行完畢，有臺灣高等法院被告前案紀錄表一份在卷可稽
    ，其於受有期徒刑執行完畢後五年內，故意再犯本件有期徒
    刑以上之罪，為累犯，所犯如附表二編號一至十五號所示各
    罪，均應依刑法第四十七條第一項規定，就法定刑為罰金刑
    部分加重其刑，至於所犯販賣第一級毒品罪之法定本刑為死
    刑、無期徒刑部分，則依法不得加重其刑。再者，被告上開
    各次販賣毒品價格分別為二千元、三千元、五千元、六千元
    、七千元、一萬一千元、一萬二千元不等，實際販賣所得合
    計金額亦僅六萬九千元 (丁○○尚有三千元未給付予被告)
    ，獲取之利益並非龐大，販出之第一級毒品海洛因數量亦非
    甚鉅，相對於長期大量販賣毒品之大毒梟而言，被告所為對
    社會治安及國民健康之危害顯然較輕，倘仍遽以處以法定本
    刑之最低刑度即無期徒刑，實屬情輕法重，且難謂符合罪刑
    相當性及比例原則，是其犯罪情狀相較於法定本刑之最低度
    刑即無期徒刑，猶嫌過重，在客觀上足以令人感覺過苛而予
    以同情，其犯罪情狀尚非無可憫恕，爰依刑法第五十九條規
    定就被告如附表二編號一至十五號所示各次販賣第一級毒品
    罪，均減輕其刑。被告該等販賣第一級毒品犯行法定刑為罰
    金刑部分，同時具有加重及減輕事由，應依法先加重後減輕
    之。爰審酌被告有前揭前科，素行非佳，有臺灣高等法院被
    告前案紀錄表一份在卷可稽；本案被告各次販賣第一級毒品
    海洛因之價格、數量、所得；販賣海洛因戕害他人健康，足
    使購買施用者導致精神障礙、性格異常，甚至造成生命危險
    之生理成癮性及心理依賴性，危害社會治安，惡性非輕，且
    被告不思以正當途徑合法掙取金錢，圖以販賣一級毒品獲利
    ，犯罪動機不良，及被告犯罪後仍矢口否認犯行，顯無悔意
    之態度等一切情狀，就其如附表二編號一至十五號所犯各罪
    ，量處如主文所示之刑，並依法定其應執行之刑。又本次刑
    法修正既廢除連續犯及常業犯之規定，為達罰當其罪，符合
    罪刑相當原則目的，自不宜以原有連續犯或常業犯量刑標準
    之舊思維，為數罪併罰定執行刑之依據，本院綜合考量被告
    前科素行、先後計販賣第一級毒品雖達十五次，惟合計販出
    毒品之價格僅為七萬二千元，其中尚有三千元未獲丁○○給
    付購毒價款，販毒所得非鉅，所販出之對象僅有三人，販出
    之數量亦非甚鉅，及被告犯罪後矢口否認犯行，態度不佳等
    情狀，定被告有期徒刑部分應執行有期徒刑二十年，以符比
    例原則。
三、被告如附表二編號一至十五號所示各次販賣第一級毒品海洛
    因所得之財物，均應依毒品危害防制條例第十九條第一項義
    務沒收主義之規定，均併予宣告沒收之，如全部或一部不能
    沒收時，以其財產抵償之。又按毒品危害防制條例第十九條
    規定，犯同條例第四條至第九條、第十二條、第十三條或第
    十四條第一項、第二項之罪者，其因犯罪所得之物，沒收之
    。所稱因犯罪所得之物，自以實際所得者為限，苟無所得或
    尚未取得者，自無從為沒收追繳之諭知 (最高法院八十九年
    度臺上字第三四三四號判決意旨參照)。查，證人丁○○於
    審理中明確結證：伊雖已遺忘各該次購毒時，各係給付多少
    金額予被告，僅每次均有給付全部或是一部金額，最後尚欠
    被告三千元未給付等語。則以丁○○嗣後所給付款項，應優
    先抵償先前積欠購毒價金之方式計算，被告如附表二編號十
    五號所示犯行販毒所得，顯尚未獲清償，依照上開說明，爰
    不予諭知應沒收販賣毒品所得。再扣案之00000000
    00號行動電話（含ＳＩＭ卡一張），係「阿中」借予被告
    使用，並非送予被告使用，業據被告於審理中供明在卷，復
    查無其他積極證據足認確屬被告所有；被告於警詢中供稱：
    警方扣案之第一毒品，伊是向綽號阿宗之男子所購買。伊最
    後一次是於九十五年十二月十九日向綽號阿宗之人購得十五
    萬元之海洛因毒品等語，復一再供稱扣案海洛因係供己施用
    等語，亦查無其他積極證據足認被告係基於營利之販賣意圖
    而購入扣案之第一級毒品，難認扣案之第一級毒品海洛因與
    被告本案犯行，有何關聯；扣案之第二級毒品安非他命，安
    非他命吸食器，均難認與本案有何關聯；其餘扣案物品，依
    被告所辯情節亦至多與其涉嫌施用一、二級毒品案件有關，
    而與本案販賣第一級毒品犯行無關，檢察官於起訴書亦明載
    被告所涉施用第一級、第二級毒品犯嫌部分另案偵辦等語，
    是本案扣案證物，既查無積極證據足認與被告本案販賣第一
    級毒品海洛因有何關聯，復為被告涉犯施用第一、二級毒品
    之證據，爰均不在本案宣告沒收銷燬或沒收。檢察官請求將
    扣案之第一、二級毒品宣告沒收銷燬，將其餘扣案物品宣告
    沒收云云，尚難准許，附此指明。
乙、無罪部分：
一、公訴意旨另略以：被告乙○○於九十五年十一月間起至同年
    十二月間止，尚曾販賣第一級毒品海洛因予丙○○及簡淑如
    ，因認被告此部分犯嫌，亦涉犯毒品危害防制條例第四條第
    一項之販賣第一級毒品海洛因犯嫌云云。
二、按犯罪事實應依證據認定之，無證據不得認定其犯罪事實，
    又不能證明被告犯罪者，應諭知無罪之判決，刑事訴訟法第
    一百五十四條第二項及同法第三百零一條第一項分別定有明
    文。本案公訴人指訴被告涉有此部分之犯行，係以證人丙○○、簡淑如於警詢中之證述為其論據，惟被告堅決否認有此
    部分犯行，並辯稱伊與簡淑如間有房租糾紛等語。經查：
(一)證人丙○○於九十六年一月四日警詢中即明確證稱：「我不
    曾向他購買毒品」等語（見九十五年度偵字第二八八八二號
    偵查卷第二三頁）；於審理中亦結證：伊於九十五年間海洛
    因來源均是向「阿順」所買，但「阿順」不是乙○○等語，
    自難遽認被告有何販賣第一級毒品海洛因予丙○○之事實。
(二)證人簡淑如於警詢中雖證述：「（你是否認識乙○○？）我
    認識。經朋友介紹認識約二、三個月。」、「（00000
    00000及0000000000這二支電話申裝人為何
    ？）上述二線電話都不是由我所申裝，但是均由我使用。」
    、「我所施用的毒品係向乙○○購得，經警方提示人犯相片
    六張，編號二之人，就是我所稱之乙○○。」、「他賣我海
    洛因毒品，半錢，新臺幣一萬四千元，安非他命一錢九千元
    。」、「我於九十五年十一月間與林某認識，當時我住臺中
    市○○路（住址已忘記），十二樓，他都會自己來我租屋處
   ，後來我們二人於九十五年十一月中旬，至臺中市○○路八
    七巷四○號七樓C棟租屋，『後來乙○○說我偷他的毒品』
    ，只住二天，我就搬離該址。」、「（你搬離中市○○路址
    後，尚有無向他拿取毒品？）沒有。」、「（除了中市○○
    路、四川路二址外（交易毒品）尚有何處？）尚有乙○○的
    家，在中市○○路五一巷十四號，這處是最早交易地點。」
    、「（你約向乙○○購買幾次毒品？價格？）無法計算，我
    不記得了，他開一部黑色BMW3型的轎車。」云云，惟依簡淑
    如所述：「．．後來乙○○說我偷他的毒品，只住二天，我
    就搬離該址。」等語，被告辯稱伊與簡淑如間有糾紛，應非
    全屬虛詞。又證人簡淑雖經本院傳拘無著。惟本件檢察官既
    未舉出電話通聯譯文或其他積極事證佐證被告確有販賣第一
    級毒品海洛因予簡淑如，自難僅憑與被告間存有嫌隙之證人
    簡淑如於警詢中片面之證述，遽為被告此部分犯嫌有罪之認
    定。
(三)綜上所述，被告辯稱伊並未販賣第一級毒品海洛因予丙○○
    、簡淑如等語，並非全無可採。本件既查無其他積極證據足
    認被告確有此部分販賣第一級毒品海洛因予丙○○及簡簡淑
    如犯行，即難遽為被告此部分犯嫌有罪之認定，依據上開說
    明，既不能證明被告確有此部分犯行，即應為其無罪之諭知
    ，以免冤抑。
丙：證人戊○○、丙○○所涉偽證罪嫌，均應由檢察官另行偵辦
    ，併此指明。
據上論斷，應依刑事訴訟法第二百九十九條第一項前段、第三百
零一條第一項，毒品危害防制條例第四條第一項、第十九條第一
項，刑法第十一條、第四十七條第一項、第五十九條、第五十一
條第五款、第九款，判決如主文。
中　　華　　民　　國　　96　　年　　7 　　月　　13　　日
                       臺灣臺中地方法院刑事第十庭
                           審判長法  官  賴妙雲
                                 法  官  黃炫中
                                 法  官  江奇峰
上正本證明與原本無異。
如不服本判決，應於送達後十日內向本院提出上訴狀（須附繕本
），上訴於臺灣高等法院臺中分院。
                                 書記官  江慧貞
中　　華　　民　　國　　96　　年　　7 　　月　　13　　日
附錄論罪科刑法條毒品危害防制條例第四條第一項：
製造、運輸、販賣第一級毒品者，處死刑或無期徒刑；處無期徒
刑者，得併科新臺幣一千萬元以下罰金。
附表一：
┌──┬─────┬────────┬─────────┐
│編號│販毒時間  │購買毒品之人姓名│ 購買金額         │
├──┼─────┼────────┼─────────┤
│一  │九十五年十│丁○○          │三千元            │
│    │一月六日  │                │                  │
├──┼─────┼────────┼─────────┤
│二  │同上月十七│同上            │同上              │
│    │日        │                │                  │
├──┼─────┼────────┼─────────┤
│三  │同上月十九│同上            │同上              │
│    │日        │                │                  │
├──┼─────┼────────┼─────────┤
│四  │同上月二十│同上            │同上              │
│    │二日      │                │                  │
├──┼─────┼────────┼─────────┤
│五  │同上月二十│同上            │六千元            │
│    │三日      │                │                  │
├──┼─────┼────────┼─────────┤
│六  │同上月二十│同上            │三千元            │
│    │八日      │                │                  │
├──┼─────┼────────┼─────────┤
│七  │同上月三十│同上            │同上              │
│    │日        │                │                  │
├──┼─────┼────────┼─────────┤
│八  │九十五年十│同上            │同上              │
│    │二月二日  │                │                  │
├──┼─────┼────────┼─────────┤
│九  │同上月三日│同上            │一萬二千元        │
│    │          │                │                  │
├──┼─────┼────────┼─────────┤
│十  │同上月六日│同上            │三千元            │
└──┴─────┴────────┴─────────┘
附表二
┌──┬────┬─────────┬───────────┬────────────────────┐
│編號│犯罪行為│　罪名            │宣告主刑              │宣告從刑                                │
├──┼────┼─────────┼───────────┼────────────────────┤
│一  │如犯罪事│販賣第一級毒品    │有期徒刑拾伍年陸月    │因販賣第一級毒品所得之財物新臺幣柒仟元沒│
│    │實欄一（│                  │                      │收之，如全部或一部不能沒收時，以其財產抵│
│    │一）部分│                  │                      │償之。                                  │
│    │所示。  │                  │                      │                                        │
├──┼────┼─────────┼───────────┼────────────────────┤
│二  │如犯罪事│販賣第一級毒品    │有期徒刑拾伍年陸月    │因販賣第一級毒品所得之財物新臺幣伍仟元沒│
│    │實欄一（│                  │                      │收之，如全部或一部不能沒收時，以其財產抵│
│    │二）部分│                  │                      │償之。                                  │
│    │所示。  │                  │                      │                                        │
├──┼────┼─────────┼───────────┼────────────────────┤
│三  │如犯罪事│販賣第一級毒品    │有期徒刑拾伍年陸月    │因販賣第一級毒品所得之財物新臺幣伍仟元沒│
│    │實欄一（│                  │                      │收之，如全部或一部不能沒收時，以其財產抵│
│    │三）部分│                  │                      │償之。                                  │
│    │所示。  │                  │                      │                                        │
├──┼────┼─────────┼───────────┼────────────────────┤
│四  │如犯罪事│販賣第一級毒品    │有期徒刑拾伍年捌月    │因販賣第一級毒品所得之財物新臺幣壹萬壹仟│
│    │實欄一（│                  │                      │元沒收之，如全部或一部不能沒收時，以其財│
│    │四）部分│                  │                      │產抵償之。                              │
│    │所示。  │                  │                      │                                        │
├──┼────┼─────────┼───────────┼────────────────────┤
│五  │如犯罪事│販賣第一級毒品    │有期徒刑拾伍年陸月    │因販賣第一級毒品所得之財物新臺幣貳千元沒│
│    │實欄一（│                  │                      │收之，如全部或一部不能沒收時，以其財產抵│
│    │五）部分│                  │                      │償之。                                  │
│    │所示。  │                  │                      │                                        │
├──┼────┼─────────┼───────────┼────────────────────┤
│六  │如附表一│販賣第一級毒品    │有期徒刑拾伍年陸月    │因販賣第一級毒品所得之財物新臺幣參仟元沒│
│    │號一號部│                  │                      │收之，如全部或一部不能沒收時，以其財產抵│
│    │分所示。│                  │                      │償之。                                  │
├──┼────┼─────────┼───────────┼────────────────────┤
│七  │如附表一│販賣第一級毒品    │有期徒刑拾伍年陸月    │因販賣第一級毒品所得之財物新臺幣參仟元沒│
│    │號二號部│                  │                      │收之，如全部或一部不能沒收時，以其財產抵│
│    │分所示。│                  │                      │償之。                                  │
├──┼────┼─────────┼───────────┼────────────────────┤
│八  │如附表一│販賣第一級毒品    │有期徒刑拾伍年陸月    │因販賣第一級毒品所得之財物新臺幣參仟元沒│
│    │號三號部│                  │                      │收之，如全部或一部不能沒收時，以其財產抵│
│    │分所示。│                  │                      │償之。                                  │
├──┼────┼─────────┼───────────┼────────────────────┤
│九  │如附表一│販賣第一級毒品    │有期徒刑拾伍年陸月    │因販賣第一級毒品所得之財物新臺幣參仟元沒│
│    │號四號部│                  │                      │收之，如全部或一部不能沒收時，以其財產抵│
│    │分所示。│                  │                      │償之。                                  │
├──┼────┼─────────┼───────────┼────────────────────┤
│十  │如附表一│販賣第一級毒品    │有期徒刑拾伍年陸月    │因販賣第一級毒品所得之財物新臺幣陸仟元沒│
│    │號五號部│                  │                      │收之，如全部或一部不能沒收時，以其財產抵│
│    │分所示。│                  │                      │償之。                                  │
├──┼────┼─────────┼───────────┼────────────────────┤
│十一│如附表一│販賣第一級毒品    │有期徒刑拾伍年陸月    │因販賣第一級毒品所得之財物新臺幣參仟元沒│
│    │號六號部│                  │                      │收之，如全部或一部不能沒收時，以其財產抵│
│    │分所示。│                  │                      │償之。                                  │
├──┼────┼─────────┼───────────┼────────────────────┤
│十二│如附表一│販賣第一級毒品    │有期徒刑拾伍年陸月    │因販賣第一級毒品所得之財物新臺幣參仟元沒│
│    │號七號部│                  │                      │收之，如全部或一部不能沒收時，以其財產抵│
│    │分所示。│                  │                      │償之。                                  │
├──┼────┼─────────┼───────────┼────────────────────┤
│十三│如附表一│販賣第一級毒品    │有期徒刑拾伍年陸月    │因販賣第一級毒品所得之財物新臺幣參仟元沒│
│    │號八號部│                  │                      │收之，如全部或一部不能沒收時，以其財產抵│
│    │分所示。│                  │                      │償之。                                  │
├──┼────┼─────────┼───────────┼────────────────────┤
│十四│如附表一│販賣第一級毒品    │有期徒刑拾伍年捌月    │因販賣第一級毒品所得之財物新臺幣壹萬貳仟│
│    │號九號部│                  │                      │元沒收之，如全部或一部不能沒收時，以其財│
│    │分所示。│                  │                      │產抵償之。                              │
├──┼────┼─────────┼───────────┼────────────────────┤
│十五│如附表一│販賣第一級毒品    │有期徒刑拾伍年陸月    │（尚未獲清償）                          │
│    │號十號部│                  │                      │                                        │
│    │分所示。│                  │                      │                                        │
└──┴────┴─────────┴───────────┴────────────────────┘
